臺灣高等法院民事判決　九十年度重訴字第五六號
　　　原　　　告　甲○○
　　　被　　　告　乙○○
右當事人間因侵權行為損害賠償事件，本院判決如左︰
      主      文
被告應給付原告新臺幣壹佰肆拾陸萬玖仟肆佰伍拾捌元壹角，及自九十一年七月三日
起至清償日止，按週年利率百分之五計算之利息。
原告其餘之訴駁回。
訴訟費用由被告負擔百分之十一，餘由原告負擔。
原告假執行之聲請駁回。
      事      實
甲、原告方面：
一聲明：
  (一)被告應給付原告新臺幣（下同）一千二百八十九萬一千七百零四元，及自九十一
    年七月二日書狀繕本送達之翌日起至清償日止，按年息百分之五計算之利息。
  (二)原告願供擔保，請准宣告假執行。
二陳述：
  (一)被告傷害原告致使原告左眼失明，右眼視力亦受到嚴重傷害。被告不否認傷害原
    告之事實，僅辯稱未具重傷之故意，不妨害原告本件之請求。
  (二)原告因被告之傷害，自八十八年八月二十五日到九十年七月十六日止，包括手術
    時必須自費的矽油兩瓶。共計支出八萬九千零五元整。又原告於八十八年八月二
    十五日遭受被告傷害，直至八十九年三月二十七日榮總對原告說明已經無對視網
    膜醫療之必要為止，計兩百一十六天。原告請求看護費用只限於四次手術住院共
    計四十四天，一天兩千元共計八萬八千元。又原告由中和連城路到台北榮總單程
    計程車車資約為三百元，來回共計六百元，至三軍總醫院來回車資約兩百四十元
    ，台大來回車資約三百二十元整。原告以計程車為交通工具到各醫院求診，車資
    共計兩萬兩千五百二十元。
  (三)原告另因被告傷害喪失或減少勞動能力或增加生活上之需要。原告於就讀博士班
    期間與華新科技股份有限公司簽有合約。華新科技於原告就讀博士班期間給予每
    月一萬五千元研究費，直至畢業為止。原告必須進行華新科技的專案計畫，並以
    畢業論文做為報告。待畢業後還必須至華新科技股份有限公司服務。原告預計博
    士班學位可於四年完成，原告遭受被告惡意重傷時為二年級升三年級的暑假，距
    離預期畢業還有兩年。當原告受傷之時華新科技股份有限公司即停止對原告研究
    費的給付，原告的損失為被告直接造成，被告必須完全理賠原告的損失。兩年每
　　月一萬五千元共計三十六萬元。
  (四)因原告與華新科技股份有限公司的合約中，原告必須於畢業後至華新科技股份有
　　限公司工作原告願以華新科技之薪資為計算標準，依照華新科技最新進博士學歷
　　人員薪資為每月五萬五千元。此薪資還低於一○四人力銀行調查博士學歷薪資的
　　平均值還低，原告工作至六十歲可工作二十九年，每年十二個月，勞動能力只剩
　　百分之五十，扣除利息計算結果為被告必須支付原告直接的勞動損失：六百零一
　　萬兩千九百七十九元。此數額比實際之數額為低。
  (五)未來之醫療費用因原告之雙眼，將來仍需要醫療及裝置義眼，其費用為三十一萬
    九千二百元。又原告固定每三個月到台北榮民總醫院進行雙眼追蹤檢查，以目前
    健保給付之外，原告還必須自付平均約三百元整之醫療費用，加上中和連城路至
    台北榮總計程車之來回車資約為六百元。每次門診原告就必須花費九百元，而一
    年則必須支付使用於醫療費用為三千六百元，四十二年總計為十五萬一千二百元
    。
　(六)原告五十八年十一月二十五日生，於八十七年通過博士班資格考。依照國立台灣
　　科技大學博士學位候選人資格考核實施要點第二條規定：本校研究所博士班研究
　　生在入學後兩年內應通過資格考核，屆時未能通過者應予退學。原告已通過台灣
　　科技大學機械系資格考之文件。原告因被告之行為，於醫療過程中所產生之痛楚
　　，已於起訴狀詳陳，原告之女友，亦因獲知原告受傷失明而音訊全無，原告之外
　　貌已因左眼失明，眼球萎縮，臉部外觀發生改變，未來尋求婚姻對象之困難增加
　　，所學亦因視力問題，無法發揮所長，被告之行為，已嚴重影響原告往後之生活
　　，請求六百萬元之精神慰藉金。
  (七)被告迄今已支付醫藥費、慰問金共二百零一萬九千九百六十三元。
三證據：
  原證(一)：收據四十一紙。
  原證(二)：看護證明。
  原證(三)：計程車收據。
  原證(四)：合約書。
  原證(五)：一○四人力銀行資料。
  原證(六)：證明書。
  原證(七)：證明書。
  原證(八)：收據影本。
  原證(九)：文章。
  原證(十)：資料影本。
  原證(十一)：醫囑申請單。
  原證(十二)：醫師一覽表。
  原證(十三)：費用及明細表收據。
  原證(十四)－(十五)：最高法院判決、判例。
  原證(十六)：華新公司付款資料。
  原證(十七)：最高法院判決、判例。
  原證(十八)：榮總八樓病床配置圖。
  原證(十九)－：收據。
  原證：國立臺灣科技大學博士學位候選人資格考核實施要點。
  原證：統計表。
  原證：教育部函。
  聲請訊問證人李顏麗雪。
  聲請函三軍總醫院、臺北榮民總醫院、陳文祿醫院、華新科技公司行政處查本件相
  關事宜。
乙、被告方面：
一聲明：
  (一)原告之訴及假執行之聲請均駁回。
  (二)如受不利判決願供擔保請准免為假執行。
二陳述：
  (一)被告至今已為本案給付原告共計新台幣二百零一萬九千九百六十三元，應自被告
    應賠償原告之總額中扣除。
  (二)獨立之民事訴訟，其裁判不受刑事判決認定事實之拘束，本件原告當應就被告構
    成侵權行為損害賠償責任諸要件均加以舉證證明。
  (三)原告之請求不應准許者如下：
    (1)醫療費用部分之證書費部分非治療傷害所必需之費用，亦非因侵權行為所生財
      產上之損害，此部分不得請求。另超等病房自付差額，其請求亦無理由。
    (2)看護費用八萬八千元部分，看護者為原告之母顏麗雪，按直系血親間互負扶養
      義務，顏麗雪於原告受傷時，予以照顧，乃盡其義務，何來得請求報酬之可言
      。且原告主張看護費用一日二千元依據為何，是否屬一般看護費用之每日行情
      ，當由原告舉證以實說。
    (3)車資兩萬兩千五百二十元部分，原告所提計算表係其自行製作，被告否認該內
      容真正，且原告僅檢附一紙車資收據，復未載起迄地點及載送日期，不能證明
      原告確實際有此項車資兩萬兩千五百二十元之支出損失，對此被告亦以否認。
　　(4)華新科技股份有限公司博士班補助款三十六萬元部分，原告所提出之研究契約
　　　，僅能證明華新公司與原告約定八十六年十二月一日起至八十七年十二月一日
　　　止一年之期間內將依約給予原告獎學金，然無法證明原告所主張華新公司於原
　　　告就讀博士班期間將給予每月一萬五千元研究費直至畢業為止之事實為真。
　　(5)減少勞動能力損失六百零一萬兩千九百七十九元部分，原告主張減少勞動能力
　　　之百分之五十等未見原告舉證以實其說。原告主張依據華新公司薪資每月五萬
　　　五千元為計算其勞動能力喪失可得請求金額之基礎，並計算至原告六十歲為止
　　　，然原告完成學業後至該公司服務每月之薪資約為五萬四千元，並未確定，更
　　　與原告主張不同，原告就其主張未能舉證為真。原告尚未能舉證證明其眼睛若
　　　未受傷，必能順利自博士班畢業；自不能依所謂華新公司薪資每月五萬五千元
　　　為計算其勞動能力喪失可得請求金額之基礎。
　　(6)未來之醫療費用三十一萬九千二百元部分，義眼費用十六萬八千元部分，原告
　　　裝設八千元等級之義眼依據為何，是否合理舉證。就未來追蹤檢查及車資十五
　　　萬一千二百元部分，前後所述不一，對車資亦未提出證明。
　　(7)被告係五十八年六月二十九日生，國立台灣科技大學碩士班肄業，目前無業無
　　　固定收入，未婚，名下無任何不動產。原告請求鉅額慰撫金，依前述之標準判
　　　斷顯不相當。縱認被告應給付原告精神慰撫金，原告請求金額亦屬過高，應予
　　　酌減。
三證據：
  被證(一)：最高法院八十九年度臺上字第二○九二號民事判決。
丙、本院依職權調閱本院九十年度上訴字第十九號刑事歷審卷宗。
      理      由
一本件原告起訴主張被告於八十八年八月二十五日下午四時許，基於重傷害之犯意，
　在臺北市○○路○段四十三號國立臺灣科技大學1W141功能陶瓷實驗室 ，以拳頭攻
　打正趕稿件之原告頭部，致原告所戴之眼鏡鏡片破裂而刺傷左眼球，割傷右眼，經
　醫治，右眼最佳視力○‧六，左眼已無光感達失明無法治療之程度，依侵權行為損
　害賠償之規定，請求被告賠償如附表所示請求之數額欄所示之金額等語；被告則以
　被告已支付二百零一萬九千九百六十三元，應自賠償數額中扣除，另附帶民事訴訟
　不受刑事判決之拘束，原告應就被告構成損害賠償責任要件舉證；醫療費用中之證
　書費、超等病房自付差額、看護費用係原告之母自行看護，均不應准許；博士班補
　助款、勞動能力損失部分原告應舉證以實其說，未來醫療費用尚未支出，原告不得
　請求，精神慰撫金過高，應予核減云云資為抗辯。
二原告主張被告於八十八年八月二十五日下午四時許，基於重傷害之犯意，在臺北市
　○○路○段四十三號國立臺灣科技大學1W141功能陶瓷實驗室 ，以拳頭攻打正趕稿
　件之原告頭部，致原告所戴之眼鏡鏡片破裂而刺傷左眼球，割傷右眼，經醫治，右
　眼最佳視力○‧六，左眼已無光感達失明無法治療之程度等情，已據原告提出臺灣
　臺北地方法院八十九年度訴字第四六二號刑事判決為證。被告雖辯稱附帶民事訴訟
　不受刑事判決之拘束云云，然被告於刑事案件偵查時自認：「（有無此事？）是的
　。：：。」，證人王秋源亦於偵查中證稱：「（有目擊林某攻打告訴人經過？）當
　時我面對電腦在修改年會研究報告，林某打了學長，告訴人叫，我才發現的。」（
　見偵查卷影本第二十頁正面），王秋源於臺灣臺北地方法院審理時證稱：「我在場
　，當時我坐在告訴人右手邊，我之前有聽到樓下開門等聲音，所以有回頭看被告上
　樓，我以為他是上來拿東西，沒有很注意，不久就聽到好像是眼鏡破裂的聲音，我
　站起來往旁邊一看，無論何人在地上，被告持續對告訴人拳打腳踢，告訴人呈蜷曲
　狀，地上已有血跡，是流出來的血液，不是沾在地上的血跡：：」，有王秋源筆錄
　附於臺灣臺北地方法院八十九年度訴字第四六二號卷內（見第二十七頁以下）。被
　告雖辯稱係自原告右後方揮拳，毆打告訴人背部，因告訴人轉身而誤中眼睛云云。
　然被告係站立於原告之右後方向，若果真出拳攻打原告背部應無誤中頭部之可能，
　參諸原告倒地痛苦呈蜷曲狀時，被告不顧原告已有出血，仍持續踢打原告，被告所
　辯係要毆打原告背部云云，非屬可採。按眼睛為人體極為脆弱之器官，不能承受重
　擊，原告配戴眼鏡，如對頭部重擊，有可能導致鏡片破裂，傷及眼睛，且為一般人
　所預見，被告雖非針對原告眼睛重擊，然被告毆打原告頭部，於原告眼鏡破裂、倒
　地時，持續拳打腳踢，顯見原告眼睛受傷出血甚至喪失視能之結果，未違背被告之
　本意，顯被告係基於重傷害之故意，毆打原告致原告受重傷。原告確有上開重傷害
　之侵權行為堪可認定。
三被告不法侵害原告之身體，既經認定，對於原告因而所受之損害，自應負賠償責任
  。茲所應審酌者，為原告所得請求被告賠償之金額，爰分述如左：
  (一)醫療費用八萬九千零五元部分：
    (1)此部分已據原告提出醫療費用收據等證（見本院卷第二十四頁以下），被告除
      證書費、病房差額、矽油外均不爭執。
    (2)上開醫療費其中證書費九百五十元，非治療上之支付，不應准許。
    (3)超等病房自付差額部分：
      被告對三總超等病房自付差額費用三千三百元不爭執（見本院卷第一五一頁）
      ，惟對臺北榮總超等病房自付差額部分爭執。查原告係八十八年八月二十五日
      受傷，雖行政院國軍退除役官兵輔導委員會臺北榮民總醫院（以下簡稱臺北榮
      總）函覆無法查得八十八年九月五日等日有無三人房空床之資料，然原告受傷
      送往臺北榮總緊急救治時，縱臺北榮總眼科病房尚有三人房空床，以原告受傷
　　　情況嚴重，住二人房為避免感染必要，仍應認係增加生活上需要之費用。被告
　　　辯稱原告自付榮總超等病房差額不得請求云云，非屬可採。是原告仍得請求臺
　　　北榮總超等病房自付差額。
    (4)矽油費用一萬三千元部分：
      按原告眼部開二次刀以上之患者，醫院均要求自費購買矽油，已據中國醫藥學
      院附設醫院九十年十一月十二日院眼字第九○一一八七七號函載：「病患甲○
      ○確實曾因複雜型外傷型視網膜剝離合併視膜纖化而在八十八年十一月底及八
　　　十九年三月底，由陳文祿醫師執行兩次視網膜復位手術及矽油灌入術（兩次手
　　　術都自費購買矽油各一瓶。」（見本院卷第一二三頁），且為被告所不爭執（
　　　見本院卷第一五二頁），其再予爭執，非屬可採。又雖原告自認其中一瓶矽油
　　　費用由被告支付，然此列於被告已支付之總額中再行扣除。
    (5)以上原告得請求之醫療費用為八萬八千零五元 （00000－000＝88055），逾此
      部分之請求，不應准許。
  (二)看護費用八萬八千元部分：
    (1)原告主張其於八十八年八月二十五日受傷，到三軍總醫院，期間雙眼無法張視
      必透過他人幫忙才能進食等，十月十四日在榮總手術後，須二十四小時趴臥使
      視網膜能貼合，直至八十九年三月二十七日方無對視網膜醫療之必要止，計二
　　　百十六日，期間由原告之母顏麗雪協助，原告請求四次手術住院計四十四天，
　　　一天二千元，計八萬八千元等語。被告則主張原告由其母看護，無支出看護費
　　　，原告不得請求看護費云云。
    (2)查原告受傷由其母顏麗雪代為看護，固係基於親情，但親屬看護所付出之勞力
      ，並非不能評價為金錢，只因兩者身分關係密切而免除支付義務，此種親屬間
　　　基於身分關係之恩惠，自不能加惠於加害人即被告，此時雖無現實看護費之支
　　　付，仍應衡量及比照僱用職業護士看護情形，認被害人即原告受有相當於看護
　　　費之損害，得向被告請求賠償，俾符公平正義原則。被告雖舉最高法院五十九
　　　年度臺上字第七六七號判決主張親屬看護不得請求看護費云云，然該判決非屬
　　　判例，尚無拘束本件之餘地。
    (3)被告對原告住院四十四日不爭執（見本院卷第七十三頁），惟對每日看護費二
      千元爭執。然臺大醫院全日班之看護費為二千元，有原告提出之班別與價格表
      在卷可憑（見本院卷第一四五頁），且公立醫院全日班之看護費為二千元已為
      眾所週知之事，有別於私人機構之二千二百元，被告所辯原告不得請求每日二
      千元之看護費云云，非屬可採。被告又稱原告須舉證其母為全日看護云云，然
      原告於八十八年八月二十五日因左眼眼球破裂至三軍總醫院就診並接受左眼部
      分玻璃體切除與鞏膜縫合術，於八十八年九月二十三日複查，右眼視力○‧九
      ，左眼視力僅光感、於八十八年十月十一日入臺北榮總，十月十四日接受玻璃
      體切除及水晶體摘除手術，八十八年十一月二十四日入臺北榮總，十一月二十
      六日左眼接受手術，十二月四日出院等情，其經診斷為「左眼穿刺性外傷併玻
      璃體出血，視網膜剝離、角膜裂孔，手術後，右眼外傷性角膜病變，：：目前
      （指八十八年十二月二十七日）右眼最佳視力○‧六：：，有原告之診斷證明
      書四紙附卷足考（見臺灣臺北地方法院檢察署八十九年度偵字第一六七八號偵
      查卷宗第九頁以下），以原告左眼手術之情況，其於住院手術期間，晚間仍有
      由專人看護之必要，原告既由其母顏麗雪看護，其母當是全日看護，是原告自
      得請求全日之看護費每日二千元。
    (4)以上，原告得請求之看護費八萬八千元（2000×44＝88000）。
  (三)車資二萬二千五百二十元部分：
    (1)原告主張其住處臺北縣中和市○○路至臺北榮總、三軍總醫院、臺大醫院來回
      車資依序為六百元、二百四十元、三百二十元，被告對此不爭執（見本院卷第
      七十三頁），被告雖否認原告曾支出計程車二萬二千五百二十元，不得請求車
      資云云。
　　(2)然原告受傷之情形，已如前述，其左眼穿刺性外傷併玻璃體出血，視網膜剝離
　　　、角膜裂孔，自不宜久坐或久站，則原告於就醫時搭乘計程車，衡情自屬必要
　　　。被告所辯原告不得請求計程車車資云云，尚無可採。
    (3)以原告提出之醫療收據，屬臺北榮總部分有四十一紙、三軍總醫院有七紙、臺
      大醫院一紙，計二萬六千六百元 （600×41＋240×7＋320＝26600），原告請
      求車資二萬二千五百二十元，應予准許。
  (四)博士班補助款三十六萬元部分；
    (1)原告主張其就讀博士班期間與華新科技股份有限公司（下簡稱華新公司）簽約
      ，華新公司於原告就讀博士班期間給予每月一萬五千元研究費，原告遭被告重
      傷害為二年級升三年級之暑假，距預期畢業二年，被告須賠償兩年每月一萬五
      千元計三十六萬元之研究費云云。
    (2)查原告所提出之研究契約載：「簽約人甲○○（甲方），自八十六年十二月一
      日起至八十七年十二月一日止，同意接受華新公司（乙方）獎助學金資助，從
      事專案研究，茲就雙方權利義務說明如下：一期間甲方與乙方無正式僱傭關係
      ，甲方不需至乙方公司工作，惟於乙方要求下應提出相關研究報告。二每月乙
      方固定支付甲方獎助學金一萬五千元。：：」，有該研究契約在卷可憑（見本
      院卷第五十六頁）。則原告得自華新公司獲得每月一萬五千元之獎助學金，其
      前提為原告依被告之請求提出研究報告，原告因受傷未能提出研究報告而未能
      獲獎助學金，係屬間接之損害，非被告重傷害行為造成依通常情形所可獲得之
　　　利益。則原告請求被告賠償三十六萬元之獎助學金，不應准許。
  (五)減少勞動能力之損失六百零一萬二千九百七十九元部分：
    (1)原告主張其畢業後至華新公司上班，華新公司博士學歷月薪五萬五千元，原告
　　　可工作至六十歲，尚有二十九年，原告勞動能力剩百分之五十，扣除中間利息
　　　後被告應賠償原告勞動能力損失六百零一萬二千九百七十九元。
    (2)華新公司於九十一年五月二十三日以九一華字第九一一０號函：「查公司與甲
      ○○訂立研究契約並於其在學期間按月給付獎學金，目的在培養其爾後任職之
      專業能力，按雙方所訂研究李君於學成後應按契約第三條至本公司任職：：」
      ，有該附卷足憑（見本院卷第二一八頁），而研究契約第三條載：「甲方（原
      告）每接受乙方一年獎助學金需於完成學業後至乙方任職半年，：：」（見本
      院卷第二一九頁），是依該研究契約約定，亦僅原告接受華新公司一年獎助學
      金需至華新公司任職半年而已，非原告得至華新公司任職至六十歲。
    (3)又原告依研究契約得至華新公司任職，以原告於就讀博士班依華新公司要求提
      出研究報告，華新公司給予每月一萬五千元之獎助學金，原告每領一年獎助學
      金須任職半年。原告既因故未能提出研究報告而未能獲得華新公司之獎助學金
      ，既無證據足證明原告博士班畢業後，必能至華新公司任職獲每月五萬五千元
      之月薪。
    (4)原告雖不能證明其將能至華新公司任職，獲每月五萬五千元月薪，然以原告係
      機械碩士學歷以觀，原告最少仍得獲每月一萬五千八百四十元之最低工資（見
      本院卷第二八四頁）。
　　(5)原告主張其減少勞動能力百分之五十，被告辯稱應由適當醫療機構鑑定其智力
　　　勞動能力之減損程度云云。然原告因被告重傷害之行為，左眼視力小於○‧○
　　　一，即僅有光感，右眼於八十八年九月二十三日為○‧九，八十八年十二月二
　　　十七日最佳視力為○‧六，有如前述。依勞工保險殘廢給付標準表，一目視力
　　　減退至○‧○一以下者，殘廢等級為九，而殘廢等級九者，喪失勞動能力程度
　　　為百分之五十三‧八三，有勞工保險殘廢給付標準表、各殘廢等級喪失或減少
　　　勞動能力比率表在卷可參（見本院卷第二八九頁、第二九○頁）。
　　(6)上開標準雖為勞工保險條例第五十三條所規定之附表所示，被告辯稱應依個案
　　　情形定被害人減少勞動能力多寡云云。查原告左眼視力減至○‧○一以下，僅
　　　有光感，雖與其智力無涉，然左右眼在平衡視覺，雙眼之視野必大於單眼之視
　　　野，原告左眼僅有光感，於視能幾乎無任何功能（見前開偵查卷宗第十二頁之
　　　診斷證明書：左眼最佳視力僅見眼前１０公分手動〔小於零點零壹〕），原告僅
　　　得依右眼之視能負擔其雙眼原有之功能，勞動能力當然至少減少百分之五十。
　　　再原告右眼亦因本件被告重傷害致外傷性角膜病變，於八十八年九月二十三日
　　　為○‧九，八十八年十二月二十七日最佳視力為○‧六，亦如前述。是原告右
　　　眼之視力亦有減弱之情形，原告使用右眼所費力氣亦當然大於受傷害前，則綜
　　　合原告雙眼視力均有減弱情形，左眼視力且低於○‧○一以下之情況，原告減
　　　少勞動能力至少在百分之五十以上，其請求減少勞動能力之損失百分之五十，
　　　尚無不合。被告辯稱原告不得請求減少勞動能力之損失百分之五十云云，非屬
　　　可採。
    (7)原告計算減少勞動能力之損失，係以年損害額乘係數，然薪水之發放係每月為
      之，原告以每月薪資換算年薪，再乘年別之係數，自非妥適，應以月薪乘月別
      單利百分之十二分之五之複式霍夫曼係數。原告可工作至六十歲，尚有二十九
　　　年（即三百四十八個月－29×12＝348） 之勞動能力，為被告所不爭執（見本
　　　院卷第七十三頁），則原告減少勞動能力損失為一百七十萬零九百四十二元七
　　　角（15840×214.00000000×0.5＝0000000.73544） （角以下四捨五入，三四
　　　八月之係數為二一四‧00000000－見本院卷第二九三頁）。
    (8)以上原告得請求之減少勞動能力之損失為一百七十萬零九百四十二元七角，逾
      此範圍之請求，不應准許。
  (六)未來之醫療費用（含義眼）三十一萬九千二百元部分：
    (1)原告主張其左眼萎縮，二年須更換新義眼，目前三十二歲，以壽命七十四歲計
      ，須配戴義眼二十一副，每副八千元，須十六萬八千元之義眼裝置費用。又原
      告每三個月須至臺北榮總進行雙眼追蹤，原告須自付三百元之醫療費用，原住
      處至臺北榮總來回車資六百元，一次須九百元，一年三千六百元，四十二年須
      十五萬一千二百元，以上合計三十一萬九千二百元等語，被告則辯稱原告就此
      尚未盡舉證責任云云。
　　(2)查原告左眼眼球破裂，玻璃體已切除，則原告主張其有配戴義眼之必要，堪可
　　　採信。原告所提出之統一發票上載義眼一只八千元，有該統一發票在卷可憑（
　　　見本院卷第九十五頁），被告對該統一發票之真正不爭執（見本院卷第二八○
　　　頁）。被告雖又辯稱義眼是否有等級之分云云，然原告係國立臺灣科技大學機
　　　械系碩士，已通過博士班資格考，在社會上屬高級知識份子，縱義眼有等級之
　　　分，原告所配戴者為最高級者，以原告之社會地位言，亦不為過，是原告所主
　　　張其配戴之義眼為一只八千元，應認為實在，被告前揭抗辯，實不足採。
    (3)原告另主張義眼每二年須更換一節，已據原告提出眼球摘除與義眼文章為證（
      見本院卷第九十六頁以下）。被告雖否認原告有定期更換義眼之必要，然天地
      萬物均地心引力之影響，原告所配戴之義眼，經時間之經過必因地心引力之影
      響，使義眼產生下移之結果，當有更換之必要。然原告所提出之上開文章謂每
      二、三年須更換一次，原告即未舉證證明其為何二年須更換一次，應以上開文
      章所稱三年更換一次。原告所稱其三十二歲，距七十四歲尚有四十二年，計須
      十五只（四十二除以三為十四，但第四十二年仍須更換，須加一為十五只）。
      又除第一只外，其餘均為將來方發生之費用，扣除中間利息後，原告得請求之
      義眼費用為六萬一千二百五十五元九角（8000÷3×22.0000000＝61255.89333
      角以下四捨五入－四十二年之係數為22.0000000－見本院卷第二九五頁）。
    (4)原告另主張須定期進行雙眼追蹤等語，雖係以臺北榮總醫師之囑咐每三至六月
      須追蹤檢查雙眼，被告則否認原告每三月須追蹤檢查雙眼。查正常人之眼睛每
      半年須做一次眼睛健康檢查（見本院卷第二九六頁）。而原告左眼配戴義眼，
      為查明義眼有無下移、下眼皮有無下垂，結膜有無發炎之情形，再原告之左眼
      僅有光感，最佳視力僅見眼前１０公分手動，則原告僅得靠右眼生活等，原告更
　　　有特別小心保養右眼之必要。是以原告之情況比平常人須多一倍保養眼睛之舉
　　　，即每三月即追蹤檢查雙眼，應屬必要。
    (5)原告主張其每次追蹤檢查須支付醫療費用自付部分三百元、來回計程車六百元
      云云。查原告就其每次須自付醫療費用三百元部分，未據提出證據以實其說，
      依臺北榮總九十一年一月九日（90）北總行字第一四○八○號函載原告九十年
      四月十七日回診（見本院卷第一六二頁），原告於該日支出之自付醫療費用為
　　　掛號費一百元、醫學中心部分負擔一百五十元、藥品費部分負擔二十元，計自
　　　付金額為二百七十元，則原告每次追蹤檢查之自付醫療費用應為二百七十元。
　　　又原告住家至臺北榮總之計程車來回車資為六百元，已如前述。被告雖抗辯原
　　　告得至其他醫療院所追蹤檢查，計程車費非必為六百元云云，然原告既長期在
　　　臺北榮總追蹤，其選擇繼續至臺北榮總為追蹤檢查，與常理尚無不合，是原告
　　　每次醫療費用加計程車費為八百七十元(三個月之費用)，每月為二百九十元(
　　　870÷3=290)， 扣除中間利息，其四十二年即五百零四個月之未來醫療費用(
      含計程車費）為七萬八千六百四十七元五角（870÷7×271.1981.0817＝78647
      .4513：：角以下四捨五入－五百零四個月之係數為271.1981.0817－見本院卷
      第二九四頁）。
    (6)以上原告得請求之未來醫療費用包括義眼、計程車費等，為十三萬九千九百零
      三元四角，其逾此部分之請求，為無理由。
  (七)精神慰撫金六百萬元部分：
　　(1)原告因被告之重傷害行為致受前述眼部之重傷害，肉體、精神確受極大痛苦，
　　　原告請求精神慰撫金，自無不可。
    (2)本院斟酌實際情況，及兩造之身分、地位、經濟能力等（原告五十八年十一月
      二十五日生，八十七年通過博士班資格考，已獲國立臺灣科技大學機械系碩士
      ，現無固定收入，未婚，名下無任何不動產；被告係五十八年六月二十九日生
      ，國立台灣科技大學碩士班肄業，目前無業無固定收入，未婚，名下無任何不
      動產）等一切情況，認為原告請求六百萬元，尚嫌過高，應予核減為一百四十
      十萬元，方屬公允，逾此數額之請求，為無理由。
   (八)以上總計三百四十八萬九千四百二十一元一角（計算式88055＋88000＋22520＋
     0000000.7＋61255.9＋78647.5＋0000000＝0000000.1），再扣除被告已給付之
　　 二百零一萬九千九百六十三元， 原告得請求之損害賠償金額為一百四十六萬九
　　 千四百五十八元一角（0000000.0－0000000＝0000000.1）。
四從而，原告基於侵權行為之損害賠償請求權，請求被告給付一百四十六萬九千四百
　五十八元一角，及自九十一年七月二日書狀繕本送達翌日即九十一年七月三日起至
　清償日止（見本院卷第二五三頁），按週年利率百分之五計算之部分，洵屬正當，
　應予准許。其逾此部分所為之請求，為無理由，應予駁回。原告陳明願供擔保，聲
  請宣告假執行，查本件所命給付，被告上訴第三審所得受之利益未逾新臺幣一百五
  十萬元，不得上訴第三審，本院判決後已告確定，原告聲請准供擔保請求宣告假執
  行，自非所許，至原告敗訴部分，其假執行之聲請，因訴之駁回而失所依據，亦不
  應准許，是原告假執行之聲請均應予駁回。
五本件因事證已臻明確，兩造其餘攻擊、防禦方法及所為之立證，與判決之結果不生
  若何影響，無庸再逐一予以論究，合併敘明。
據上論結，本件原告之訴，為一部有理由，一部無理由，依民事訴訟法第七十九條但
書判決如主文。
中　　　華　　　民　　　國　　九十一　　年　　　七　　　月　　　十　　　日
                                民事第一庭
                                    審判長法  官　洪 仁 嘉
                                      　　法  官　林 金 吾
                                    　　　法  官　湯 美 玉
右正本係照原本作成。
原告如不服本判決，應於收受送達後二十日內向本院提出上訴書狀，其未表明上訴理
由者，應於提出上訴後二十日內向本院補提理由書狀（均須按他造當事人之人數附繕
本）上訴時應提出委任律師或具有律師資格之人之委任狀；委任有律師資格者，另應
附具律師及格證書及釋明委任人與受任人有民事訴訟法第四百六十六條之一第一項但
書或第二項（詳附註）所定關係之釋明文書影本。
中　　　華　　　民　　　國　　九十一　　年　　　七　　　月　　十一　　　日
　　　　　　　　　　　　  　　　　　　　　書記官  王 敬 端
附註：
民事訴訟法第四百六十六條之一（第一項、第二項）：
對於第二審判決上訴，上訴人應委任律師為訴訟代理人。但上訴人或其法定代理人具
有律師資格者，不在此限。
上訴人之配偶、三親等內之血親、二親等內之姻親，或上訴人為法人、中央或地方機
關時，其所屬專任人員具有律師資格並經法院認為適當者，亦得為第三審訴訟代理人
。
